臺灣桃園地方法院民事判決
111年度訴字第1079號
原      告  曹銓芳  
            陳勇廷  
共      同
訴訟代理人  鄧文宇律師
被      告  張榮全  
上列當事人間請求除去妨害等事件，本院於民國111年7月14日言
詞辯論終結，判決如下：
    主      文
一、被告應給付原告曹銓芳新臺幣6萬元，及自民國110年12月9
    日起至清償日止，按年息5％計算之利息。
二、被告應給付原告陳勇廷新臺幣5萬元，及自民國110年12月9
    日起至清償日止，按年息5％計算之利息。
三、原告其餘之訴駁回。
四、訴訟費用由被告負擔10分之1，餘由原告負擔。
五、本判決第1、2項得假執行。但被告如各以新臺幣6萬元、5萬
    元為原告曹銓芳、陳勇廷預供擔保，得免為假執行。
    事實及理由
壹、程序方面：
    按訴狀送達後，原告不得將原訴變更或追加；不變更訴訟標
    的，而補充或更正事實上或法律上之陳述，非為訴之變更或
    追加，民事訴訟法第255 條第1 項本文及第256 條分別定有
    明文。查原告起訴時訴之聲明第1項原為：被告不得將菸味
    飄散侵入至原告所有桃園市○鎮區○○路○○○段000號房 屋（下
    稱原告房屋）。嗣於民國111年7月14日言詞辯論期日於上開
    聲明中原告後方增加「陳勇廷」（見本院卷第539頁），核
    原告所為之變更，並未變更本件訴訟標的，而僅是法律上之
    補充、更正，非屬訴之變更，應予准許。
貳、實體方面：
一、原告主張：兩造均居住在桃園市平鎮區民族路雙連一段「中
    大尊品社區」，該社區為集合式住宅社區，各戶間相互比鄰
    ，與對面住戶棟距僅有約3米走道寬之間距，原告2人居住於
    原告房屋，被告則住在原告房屋對面之桃園市○鎮區○○路○○○
    段000號房屋。被告於109年7月30日至110年5月20日期間，
    頻繁在其自宅門口及社區共用走道上抽菸吞吐白色煙氣，因
    社區住宅棟距近，菸味在兩排高建築中不易消散，被告每次
    抽菸之菸味均會飄進原告房屋內，原告曾向社區管委會反應
    ，經由社區管委會委員與被告協商，然被告並未置理，仍我
    行我素，態度甚為囂張，被告以一己之私在社區内製造二手
    菸行為時間超過1年，已逾一般人能忍受之極限，嚴重侵害
    原告之身心健康及居住安寧權，爰依民法第793條、第800條
    之1 、第184條第1項前段、第195條第1項前段規定，提起本
    件訴訟等語。並聲明：㈠被告不得將菸味飄散侵入至原告房
    屋；㈡被告應給付原告各新臺幣（下同）50萬元。
二、被告則以：一般住家、騎樓或陽台吸菸不屬於菸害防制法規
    定之禁菸範圍，兩造居住之社區就禁菸區亦無明文限制及規
    範，故被告在自宅門口及中庭吸菸並無不法致原告受有損害
    ，縱有違法情事或造成他人困擾，理應由社區管委會或相關
    執法單位告知被告，因從未有人向被告勸導，原告稱經多次
    協商，被告均置之不理與事實不符。兩造住家之實際距離預
    估為12-15米，而大自然風向會改變，被告於109年2月至110
    年5月期間在自宅門口抽菸時可能有些許菸味飄散至原告房
    屋，然原告無法證明被告每次抽菸之煙味均有侵入原告房屋
    ，兩造居住之社區亦有其他住戶抽菸，且被告自110年5月後
    已沒有在自宅門口抽菸，原告提起本件訴訟實屬無理由等語
    置辯。並聲明：原告之訴駁回。
三、兩造為鄰居，各自居住於獨立透天房屋，原告陳勇廷為原告
    房屋所有權人，原告曹銓芳與陳勇廷共同居住於原告房屋，
    被告房屋對面為門牌桃園市○鎮區○○路○○○段000號、為262號
    ，再往右為原告房屋，被告於109年2月至110年5月間多次在
    被告自宅門口前抽菸等情，有原告拍攝被告於被告自宅門口
    前抽菸過程影片檔案、錄影檔案截圖照片等件在卷可稽（見
    本院卷第57至534頁、USB置於證物袋內），且為兩造所不爭
    執（見本院卷第539至542頁），是此部分之事實堪以認定。
四、原告主張被告在其自宅門口抽菸，菸味飄散至原告房屋，侵
    害原告之身體、健康及居住安寧人格法益等語，為被告所否
    認，並以前揭情詞置辯，是本件應審究者為：㈠原告得否請
    求禁止被告抽菸之煙氣飄散侵入原告房屋？㈡被告抽菸所致
    之二手菸是否侵害原告之身體、健康及居住安寧人格法益？
    如是，原告得否請求慰撫金？金額為何？
  ㈠原告得否請求禁止被告抽菸之煙氣飄散侵入原告房屋？
    按土地所有人於他人之土地、建築物或其他工作物有瓦斯、
    蒸氣、臭氣、煙氣、熱氣、灰屑、喧囂、振動及其他與此相
    類者侵入時，得禁止之，但其侵入輕微，或按土地形狀、地
    方習慣，認為相當者，不在此限；又前揭規定，於地上權人
    、農育權人、不動產役權人、典權人、承租人、其他土地、
    建築物或其他工作物利用人準用之，民法第793條、第800條
    之1分別定有明文。而觀諸民法第793條前段立法理由謂：土
    地所有人，於自己之土地內設工場，其煤氣、蒸氣、臭氣、
    煙氣、熱氣、灰屑、喧囂、振動等，或其他與此相類之情事
    ，發散煩擾，累及鄰地或建築物、其他工作物之所有人，致
    使其不得完全利用其土地或建築物、其他工作物者，鄰地或
    建築物、其他工作物之所有人，自應有禁止之權。由上可知
    ，鄰地或建築物、其他工作物所有人依前開規定，請求禁止
    他人土地所生之煤氣、蒸氣、臭氣、煙氣、熱氣、灰屑、喧
    囂、振動等，或其他與此相類之情事，應證明他人現仍有違
    反上開規定之侵入行為或有此行為之虞，始足當之，否則，
    即無請求禁止之必要。查原告陳勇廷為原告房屋所有權人、
    原告曹銓芳與陳勇廷共同居住於原告房屋，為房屋利用人，
    而兩造為鄰居，被告不爭執於109年2月至110年5月期間有在
    被告自宅門口抽菸之事實，且其抽菸所產生之煙氣確有可能
    飄散進入原告房屋，惟被告於原告本件起訴前之110年5月後
    已無在被告自宅門口為抽菸行為（見本院卷第35、56、542
    頁），則原告依民法第800條之1準用第793條規定，請求禁
    止被告將菸味氣體飄散侵入至原告房屋內，自無必要，不應
    准許。
　㈡被告抽菸所致之二手菸是否侵害原告之身體、健康及居住安
    寧人格法益？如是，原告得否請求慰撫金？金額為何？
　⒈按因故意或過失，不法侵害他人之權利者，負損害賠償責；
　　不法侵害他人之身體、健康、名譽、自由、信用、隱私、貞
    操，或不法侵害其他人格法益而情節重大者，被害人雖非財
    產上之損害，亦得請求賠償相當之金額，民法第184條第1項
    前段、第195條第1項前段定有明文。
　⒉被告偶爾因工作或看診外出，大部分時間均待在住處，自109
    年2月底起至110年5月止，長期在自宅門口抽菸，其所抽香
    菸品牌為BOSS，一天抽菸數量約1包20支，抽菸地點八成在
    自宅門口，二成在住處廚房或外出處，每次抽菸時間約3至5
    分鐘，其在自宅門口抽菸之菸味，確實可能會飄到原告房屋
    等節，業經被告陳述在卷（見本院卷第541至542頁），依原
    告房屋位於被告房屋斜對角處，被告亦會移動至其房屋左側
    坐於花台磚抽菸，而往原告房屋更靠近之情形（見調解卷第
    9、11頁），以被告抽菸之頻率、時間、次數及地點，其抽
    菸產生二手菸必對住在對角原告之居住環境品質造成影響，
    原告為避免聞到菸味，長期無法將窗戶開啟（見本院卷第54
    3頁），導致空氣沈悶、無法對流，應認被告所為已侵害原
    告居住安寧之人格利益，且情節確屬重大。是原告依民法第
    184條第1項前段及第195條第1項前段之規定，請求被告賠償
    其所受非財產上損害，應為有理。原告聲請通知證人即同住
    在兩造社區之住戶到庭作證，以明被告於自宅門口抽菸產生
    之菸味會擴散至離被告住家更遠之證人住處（見本院卷第54
    3頁），即無調查必要。
　⒊另依原告所述其住家窗戶長期均為關閉狀態，係在原告欲就
    被告抽菸行為為蒐證時方開啟，蒐證完即關閉窗戶（見本院
    卷第543頁），是無從證明原告因接觸有害氣體而致其身體
    健康受有損害，且情節重大。是原告主張因被告抽菸而致其
    身體健康受侵害一節，則屬無據。
　㈢復按慰藉金之賠償須以人格權遭遇侵害，使精神上受有痛苦
    為必要，其核給之標準固與財產上損害之計算不同，然非不
    可斟酌雙方身分資力與加害程度，及其他各種情形核定相當
    之數額（最高法院51年台上字第223號裁判意旨參照）。又
    非財產上損害之慰撫金數額，究竟若干為適當，應斟酌兩造
    身分、地位及經濟狀況，俾為審判之依據（最高法院86年度
    台上字第511號判決要旨參照）。本院審酌原告曹銓芳大學
    畢業，前為護理師，現已退休，每月可收入房屋租金約25,0
    00元，109年度、110年度所得各為0元、5,341元，名下財產
    有汽車1輛、房屋及土地各1筆；原告陳勇廷大學畢業，目前
    為電子業業務資深專案經理，每月收入約30萬元，109、110
    年度所得各為4,901,884元、3,254,282元，名下財產有房屋
    、土地、汽車及投資等共10筆；被告高職畢業，從事工程業
    ，109年度、110年度所得各為0元、8,468元，名下財產投資
    1筆等情，此據兩造陳明在卷且有稅務電子閘門財產所得調
    件明細表在卷可稽（見本院卷第539至540頁及個資卷），並
    兼衡被告自109年2月底起至110年5月止，長期在自宅門口抽
    菸，時間非短，及原告為避免吸入煙味而需長期關閉門窗，
    對原告生活品質所造成之影響，原告曹銓芳已退休多數時間
    待在屋內，原告陳勇廷偶外出上班不在住處等一切情狀，認
    原告曹銓芳、陳勇廷得請求之精神慰撫金應各以6萬元、5萬
    元為適當，逾此範圍之主張，則屬無據，應予駁回。
  ㈣末按給付無確定期限者，債務人於債權人得請求給付時，經
    其催告而未為給付，自受催告時起，負遲延責任；其經債權
    人起訴而送達訴狀，或依督促程序送達支付命令，或為其他
    相類之行為，與催告有同一之效力；遲延之債務以支付金錢
    為標的者，債權人得請求依法定利率計算之遲延利息；而應
    付利息之債務，其利率未經約定，亦無法律可據者，週年利
    率為5％，民法第229條第2項、第233條第1項及第203條分別
    定有明文。原告請求被告賠償前開金額，係屬給付未有確定
    期限之金錢債權，其請求自民事起訴狀繕本送達被告之翌日
    即110年12月9日(見調解卷第48頁)起至清償日止，按年息5％
    計算之遲延利息，亦屬有據，應予准許。
五、綜上所陳，原告依民法第184條第1項、第195條第1項之規定
    ，請求被告應給付原告曹銓芳、陳勇廷各6萬元、5萬元，及
    均自110年12月9日起至清償日止，按年息5％計算之利息範圍
    內，洵屬有據，應予准許，逾此部分請求，即屬無據，應予
    駁回。又本判決所命被告給付之金額未逾50萬元，依民事訴
    訟法第389條第1項第5款之規定，應依職權宣告假執行；並
    依民事訴訟法第392條第2項規定，依職權酌定相當金額命被
    告供擔保後，得免為假執行。
六、本件為判決之基礎已臻明確，兩造其餘主張、陳述並所提證
    據均與本件之結論無礙，爰不再一一論述，附此敘明。
七、訴訟費用負擔之依據：民事訴訟法第79條、第85條第1 項本
    文。
中　　華　　民　　國　　111 　年　　8 　　月　　23　　日
                  民事第二庭    法　官　呂如琦
正本係照原本作成。
如對本判決上訴，須於判決送達後 20 日內向本院提出上訴狀。
如委任律師提起上訴者，應一併繳納上訴審裁判費。
中　　華　　民　　國　　111 　年　　8 　　月　　24　　日
　　　　　　　　　　　　　　　　書記官  王志成